臺灣嘉義地方法院民事判決　九十一年度訴字第七一七號
　　原　　　告　甲○○
　　被　　　告　乙○○
右當事人間請求給付借款事件，本院於民國九十二年十一月二十九日辯論終結判決如
左：
    主      文
被告應給付原告新台幣陸拾陸萬柒仟元，及自民國九十二年一月二十一日起至清償日
止，按年息百分之五計算之利息。
原告其餘之訴駁回。
訴訟費用由被告負擔二分之一；其餘由原告負擔。
本判決原告勝訴部分於原告以新台幣貳拾貳萬貳仟元供擔保後，得假執行。但被告如
以新台幣陸拾陸萬柒仟元為原告預供擔保後，得免為假執行。
原告其餘假執行之聲請駁回。
    事實及理由
一、本件原告於起訴狀內，原係聲明求為判決：被告應給付原告新台幣（下同）九十
    四萬七千元，及自起訴狀繕本送達翌日起至清償日止，按年息百分之五計算之利
    息，並願供擔保請准宣告假執行等語，嗣於訴訟程序進行中，擴張其聲明，請求
    被告應給付原告一百一十五萬二千六百二十元，及自追加起訴狀繕本送達翌日（
    即九十二年一月二十一日）起至清償日止，按年息百分之五計算之利息，並願供
    擔保請准宣告假執行等語，核與民事訴訟法第二百五十五條第一項第三款之規定
    相符，應予准許。
二、被告則以：兩造間之實際借款為五十四萬六千八百八十九元，惟均已清償完畢，
    至於在鈞院第一次開庭時，因低血壓疾病，精神恍惚，一時間誤解而答非所問，
    曾交付原告二十八萬元清償借款等語，資為抗辯。並聲明：(1)駁回原告之訴及其
    假執行之聲請。(2)如受不利判決，請准供擔保宣告免為假執行。
三、查本件兩造於民國八十九年一月二十七日結婚，九十年十月間起分居至今，兩造
    夫妻關係尚存，並未辦理離婚等情，為兩造所不爭執，並有戶籍謄本附卷可稽，
    自堪信為真實。
四、本件原告起訴主張被告自八十九年五月間起即陸續向原告借款九十四萬七千元等
    情，並提出記帳單一份為證，且為被告所自認，自堪信上開原告之主張為真。嗣
    被告雖抗辯近日因低血壓疾病，開庭時精神恍惚，一時間誤解而答非所問，實際
    上被告早已還清欠款五十四萬六千八百八十九元云云，惟按自認之撤銷，除別有
    規定外，以自認人能證明與事實不符且係出於錯誤而自認者，始得為之，民事訴
    訟法第二百七十九條第三項定有明文。經查，被告僅空言身體不適，精神恍惚致
    使答非所問，並未能證明與事實不符且係出於錯誤，則依前開說明，被告撤銷自
    認之抗辯，並不足採。
五、按消費借貸之借用人主張借款業已清償，而貸與人主張借用人此項清償之款項，
    係屬另筆債務，並非係爭借款者，依舉證責任分配之原則，應由貸與人就另筆債
    務之存在負舉證責任。本件被告抗辯曾交付原告二十八萬元，作為清償借款之用
    等語，本件原告雖不否認有收受被告所交付之二十八萬元，惟主張該二十八萬元
    係生活費用，並非清償云云，則依前開說明，原告自應就該二十八萬元為生活費
    負舉證責任，然而原告並未能提出證據證明該二十八萬元確實係做為生活費，則
    被告抗辯該二十八萬元係清償借款債務即屬可採。
六、本件被告另抗辯所積欠之借款業已清償完畢，然為原告所否認，而依舉證責任之
    分配，被告自應就有利於己之事實即清償之事實，負舉證責任。然本件被告並未
    能提出其他積極證據證明業已清償，則被告所為之抗辯，自不足採。
七、次按當事人主張有金錢借貸關係存在，須就其發生所須具備之特別要件即金錢之
    交付與借貸意思表示相互一致負舉證責任。本件原告另追加主張：被告另向其借
    款共計二十萬五千二十元等語，並提出郵政存簿儲金簿、綜合存款存摺、帳簿等
    為證，然為被告所否認，則依前開說明，原告自應就有利於己之事實負舉證責任
    ，即金錢之交付與借貸意思表示相互一致負舉證責任。經查，原告所提出之郵政
    存簿儲金簿、綜合存款存摺、帳簿等文件內容縱使為真，因交付金錢之原因多端
    ，或為買賣，或為贈與，或因其他之法律關係而為交付，非謂一有金錢之交付，
    即得推論授受金錢之雙方即屬消費借貸關係。若僅證明有金錢之交付，未證明借
    貸意思表示互相一致者，尚不能認有金錢借貸關係存在。參酌，原告二人至今仍
    為夫妻關係，夫妻間在法律上本就為日常生活之代理人，而處理夫妻間之日常生
    活事務時，又難免除金錢上之支付，就此時而言，不論何方先行支付，在目前社
    會生活經驗上尚難謂夫妻間已有借貸意思表示一致才是。本件原告又未能再提出
    其他積極證明「兩造借貸意思表示相互一致」，則前開之追加主張，即不足採。
    被告抗辯：並未向原告借貸前開款項，尚堪採信。
八、綜上所述，本件被告自認與原告間有九十四萬七千元之借款債務，扣除已清償之
    二十八萬元部分，其餘超過部分之請求，原告並未有證據證明，如前所述，從而
    ，本件原告依消費借貸之法律關係，請求被告給付六十六萬七千元，及自九十二
    年一月二十一日起至清償日止，按年息百分之五計算之利息，為有理由，應予准
    許。至於原告逾上開範圍之請求，依法無據，自不應准許。
九、本件事證已臻明確。被告聲請傳訊證人顏老串部分已無必要，及兩造其餘主張、
    陳述及所提之證據與其他未經援用之證據，經核均與判決結果無影響，爰不予一
    一論述，附此敘明。
十、兩造均陳明願供擔保，請求宣告假執行及免為假執行，經核原告勝訴部分均無不
    合，爰分別酌定相當之擔保金額，併予以准許。原告其餘假執行之聲請，因其訴
    之駁回亦失所據，應併予駁回。
十一、據上論結，本件原告之訴為一部有理由、一部無理由，依民事訴訟法第七十九
      條、第八十五條第二項、第三百九十條第二項、第三百九十二條第二項，判決
      如主文。
中　　　華　　　民　　　國　　九十一　　年　　　十二　　月　　三十一　　日
~B臺灣嘉義地方法院民事第二庭
~B　　法　官　蕭道隆
右為正本係照原本作成
如對本判決上訴須於判決送達後廿日內向本院提出上訴狀
中　　　華　　　民　　　國　　九十一　　年　　　十二　　月　　三十一　　日
~B　　書記官　沈育坤
